【裁判字號】    98,聲,1777
【裁判日期】    981224
【裁判案由】    具保停止羈押
【裁判全文】
臺灣屏東地方法院刑事裁定              98年度聲字第1777號
聲  請  人
即  被  告  甲○○
                    （現於台灣屏東看守所）
指定辯護人  本院公設辯護人謝宏章
上列聲請人即被告因違反毒品危害防制條例案件，經檢察官提起
公訴（98年度偵字第3282號），聲請具保停止羈押，本院裁定如
下：
    主  文
聲請駁回。
    理  由
一、被告甲○○因違反毒品危害防制條例案件，前經本院訊問後
    ，依被告之自白、證人陳聰明、黃世昌之供述、被告使用之
    門號0000000000號、0000000000號電話之通訊監察譯文、扣
    案之海洛因14小包、甲基安非他命29小包、分裝工具、電子
    磅秤、行政院衛生署管制藥品管理局鑑定書及法務部調查局
    濫用藥物實驗室鑑定書等，認被告涉犯毒品危害防制條例第
    4 條第1 項、第2 項販賣第一級、第二級毒品罪嫌疑重大，
    所犯係最輕本刑5 年以上有期徒刑之罪，且有事實足認有勾
    串共犯或證人之虞，有刑事訴訟法第101 條第1 項第2 、3
    款所定之情形，而有羈押之必要，裁定自民國98年8 月27日
    起執行羈押，並於同日開始執行，復於98年11月27日再延長
    羈押2 月。
二、被告甲○○聲請意旨略以：本案警、偵訊中被告均就犯罪事
    實坦承不諱，案情已經獲得釐清，已無羈押被告的原因與必
    要，故聲請具保停止羈押。
三、按「人民身體之自由應予保障」，係憲法第8 條第1 項前段
    所明白揭櫫之基本人權，雖為確保刑事訴訟程序順利進行，
    使國家刑罰權得以實現，刑事保全程序設有羈押制度，衡諸
    實際，羈押係拘束刑事被告之身體自由，並押置於一定處所
    ，致與家庭、社會及職業生活隔離，非特於心理上造成嚴重
    打擊，對名譽、信用等人格權之影響亦甚重大，乃干預身體
    自由最大之強制處分，自僅能作為保全程序之最後手段，允
    宜慎重從事（司法院釋字第392 號、第653 號、第654 號解
    釋參照）。刑事訴訟法第101 條第1 項所定：「被告經法官
    訊問後，認為犯罪嫌疑重大，而有左列情形之一，非予羈押
    ，顯難進行追訴、審判或執行者，得羈押之︰一、逃亡或有
    事實足認為有逃亡之虞者。二、有事實足認為有湮滅、偽造
    、變造證據或勾串共犯或證人之虞者。三、所犯為死刑、無
    期徒刑或最輕本刑為5 年以上有期徒刑之罪者。」首段文字
    即表明羈押之目的，唯在於保全之必要，且受比例原則限制
    。是倘單以犯重罪作為羈押之要件，除可能背離羈押應係不
    得已之最後手段性質外，其對被告武器平等與充分防禦權行
    使上之限制，亦有違背比例原則之虞，更因何異刑罰之預先
    執行，違背無罪推定原則所禁止對未經判決有罪確定之被告
    執行刑罰，及禁止僅憑犯罪嫌疑就施予被告類似刑罰措施之
    精神。考諸上揭第3 款規定之法理，實係因被告所犯為死刑
    、無期徒刑或最輕本刑為5 年以上有期徒刑之罪，可以預期
    將受重刑宣判，其為規避刑罰之執行而妨礙追訴、審判程序
    進行之可能性增加，國家刑罰權有難以實現之危險，是為防
    免其實際發生，在此維持重大之社會秩序及增進重大之公共
    利益之限度內（憲法第23條），乃具有正當性。從而，基於
    憲法保障人民身體自由之意旨，被告犯上開重罪條款且嫌疑
    重大者，仍應有相當理由認為其有逃亡、湮滅、偽造、變造
    證據或勾串共犯或證人等之虞，法院斟酌命該被告具保、責
    付或限制住居等侵害較小之手段，均不足以確保追訴、審判
    或執行程序之順利進行，此際予以羈押，方堪稱係屬維持刑
    事司法權有效行使之最後必要手段。是被告縱然符合上揭第
    3 款之羈押事由，法官仍須就犯罪嫌疑是否重大、有無羈押
    必要、有無不得羈押之情形予以審酌，非謂一符合該款規定
    之羈押事由，即得予以羈押。業經司法院釋字第665 號解釋
    釋明在案。上揭所稱「相當理由」，與同條項第1 款、第2
    款法文內之「有事實足認有……之虞」（學理上解釋為「充
    分理由」）尚屬有間，其條件當較寬鬆。良以重罪常伴有逃
    亡、滅證之高度可能，係趨吉避凶、脫免刑責、不甘受罰之
    基本人性，倘一般正常之人，依其合理判斷，可認為該犯重
    罪嫌疑重大之人具有逃亡或滅證之相當或然率存在，即已該
    當「相當理由」之認定標準，不以達到充分可信或確定程度
    為必要。以量化為喻，若依客觀、正常之社會通念，認為其
    人已有超過百分之五十之逃亡、滅證可能性者，當可認具有
    相當理由認為其有逃亡、滅證之虞。此與前2 款至少須有百
    分之八十以上，始足認有該情之虞者，自有程度之差別。再
    其認定，固不得憑空臆測，但不以絕對客觀之具體事實為限
    ，若有某些跡象或情況作為基礎，即無不可。至相關之事實
    或跡象、情況，鑑於此非屬實體審判之核心事項，自以自由
    證明為已足，並不排斥傳聞證據，斯不待言（最高法院98年
    度台抗字第703 號裁定意旨參照）。經查：
  (一)本件被告涉犯毒品危害防制條例第4 條第1 項、第2 項之罪
    ，業據被告供承在卷，且有證人於警詢及本院訊問中指述綦
    詳，復有通訊監察譯文及扣案證物等附卷可佐，堪認被告犯
    罪嫌疑重大，所涉各罪最輕本刑均為5 年以上有期徒刑之罪
    ，若准予具保，將有礙於日後審判程序之進行及刑之執行，
    前開羈押之原因尚未消滅。
  (二)再衡諸社會大眾一般之認知，被訴重罪且事證明確者，當預
    期將獲法院判處重刑之諭知，其逃亡之可能性顯然較高，再
    審酌被告所涉犯販賣毒品案件，對社會危害甚鉅，予以羈押
    ，適足以防衛社會安全，並不違比例原則。
  (三)衡諸上開說明，本件被告業已預期所訴各罪將受法院判處重
    刑，自有相當理由足認有逃亡之虞，而有羈押必要。
四、綜上，本件羈押原因尚未消滅，所請具保停止羈押，自難准
    許，應予駁回。
中    華    民    國    98    年    12    月    24    日
                  刑事第四庭    審判長法  官  莊鎮遠
                                      法  官  蔡玉雪
                                      法  官  李謀榮
以上正本證明與原本無異。
如不服本裁定應於收受送達後五日內向本院提出抗告書狀敘述抗
告之理由抗告於台灣高等法院高雄分院。
中    華    民    國    98    年    12    月    25    日
                                書記官  蔡進吉


司法院資訊處製作；財團法人民間司法改革基金會備份。
